臺灣高雄地方法院刑事判決　　　　　　　93年度易字第1382號
公　訴　人　臺灣高雄地方法院檢察署檢察官
被　　　告　乙○○
上列被告因恐嚇取財等案件，經檢察官提起公訴（93年度速偵字
第1623號）及移送併辦（93年度偵字第18832 號、93 年 度偵字
第19118 號），嗣因被告就被訴事實為有罪之陳述，經本院告知
簡式審判程序意旨，並聽取公訴人及被告之意見後，本院合議庭
裁定由受命法官獨任依簡式審判程序審理，判決如下：
    主  文
乙○○連續意圖為自己不法之所有，以恐嚇使人將本人之物交付
，處有期徒刑壹年。
    事  實
一、乙○○因缺錢花用，竟意圖為自己不法之所有，基於恐嚇取
    財之概括犯意，連續為下列恐嚇取財之犯行：
    (一)於民國93年9 月3 日凌晨2 時10分許，配戴口罩，攜帶其
      所有之水果刀1 把，走進高雄市旗津區○○○路900 巷1
      號「統一超商」內，佯裝購買飲料，而持飲料1 瓶前往收
      銀檯結帳，嗣見該「統一超商」內並無其他客人，有機可
      乘，乃取出其所攜帶之上開水果刀1 把，隔著收銀檯，指
      向該「統一超商」之店員丙○○，而向丙○○恫稱：開啟
      收銀機等語，使丙○○心生畏懼，乃應其要求，開啟收銀
      機，將收銀機內置放之現金新臺幣（下同）3,000 元及易
      付卡25張（價值共計7,500 元）、中華電信卡17張（價值
      共計3,400 元）交予乙○○。乙○○得手後，隨即逃離現
      場。
    (二)於同日7 時35分許，承前之概括犯意，配戴口罩，攜帶上
      開水果刀1 把，走進高雄市○○○路64號「全家便利商店
      」，佯裝購買飲料，而持飲料1 瓶前往收銀檯結帳，嗣見
      店員丁○○轉身結帳，有機可乘，乃取出其所攜帶之前揭
      水果刀1 把，朝向店員丁○○，並向店員丁○○恫稱：「
      我要搶劫」等語，依社會一般觀念，足以使人生畏怖心，
      惟因店員丁○○心理狀態特別，不因而畏怖，佯裝交付款
      項予乙○○，而趁機捉住乙○○之手、勒住乙○○之頸部
      ，將乙○○制伏，致未得逞。嗣丁○○央請真實姓名年籍
      不詳之路人報警，並將上開水果刀1 把，交予另一真實姓
      名年籍不詳之路人代為保管，嗣警前往現場，將乙○○逮
      捕，然保管上開水果刀1 把之真實姓名年籍不詳之路人卻
      已離開現場，致上開水果刀1 把下落不明。
二、案經高雄市政府警察局新興分局報請臺灣高雄地方法院檢察
    署檢察官偵查起訴及高雄市政府警察局鼓山分局報請臺灣高
    雄地方法院檢察署檢察官移送併辦審理。
      理  由
一、按除被告所犯為死刑、無期徒刑、最輕本刑為3 年以上有期
    徒刑之罪或高等法院管轄第一審案件者外，於法院行準備程
    序進行中，被告先就被訴事實為有罪之陳述時，審判長得告
    知被告簡式審判程序之旨，並聽取當事人、代理人、辯護人
    及輔佐人之意見後，裁定進行簡式審判程序；且受命法官行
    準備程序，與法院或審判長有同一之權限；又簡式審判程序
    之證據調查，不受刑事訴訟法第159 條第1 項、第161 條之
    2 、第161 條之3 、第163 條之1 及第164 條至第170 條規
    定之限制，刑事訴訟法第273 條之1 第1 項、第279 條第2
    項前段、第273 條之2 分別定有明文。查被告乙○○前揭所
    為，係犯死刑、無期徒刑、最輕本刑為3 年以上有期徒刑以
    外之罪，其於準備程序中就前開被訴事實為有罪之陳述，經
    受命法官告知簡式審判程序之旨，並聽取公訴人、被告之意
    見後，本院認為適宜由受命法官獨任進行簡式審判程序，依
    刑事訴訟法第273 條之1 第1 項規定，裁定由受命法官獨任
    進行審判程序，合先敘明。
二、訊據被告對於上揭事實供認不諱，核與證人即被害人丙○○
    於警詢及本院審判中、證人即被害人丁○○於警詢中指述之
    情節相符【參見高雄市政府警察局鼓山分局刑事案件偵查卷
    宗（下稱警卷卷(二)第3 頁）、高雄市政府警察局新興分局刑
    事案件偵查卷宗（下稱警卷卷(一)）第3 頁、第4 頁、本院94
    年5 月25日審判筆錄】，復有上開「全家便利商店」之照片
    2 幀在卷足據（參見警卷卷(一)第9 頁）。足認被告上開自白
    ，核與事實相符。次查，本件被告於93年9 月3 日凌晨2時
    10分許，在上開「統一超商」內雖持水果刀1 把，隔著收銀
    檯，指向該「統一超商」之店員丙○○，並向店員丙○○恫
    稱上述之言語，惟觀之店員丙○○係70年5 月18日生，有其
    年籍資料在卷可按，身高181 公分，亦據證人即店員丙○○
    於本院審判中結證屬實（參見本院94年5 月25日審判筆錄）
    ，可知店員丙○○為一體型高大之成年男子，而被告則為74
    年6 月13日生，亦有被告之年籍資料附卷可憑，於上揭時日
    為未滿20歲之女子，且店員丙○○於上揭時日，由被告之聲
    音，已能辨別被告為一女子，復據證人丙○○於本院審判中
    證述無訛（參見本院94年5 月25日審判筆錄），是由店員丙○○與被告雙方之體型及性別觀之，店員丙○○於客觀上應
    尚未達於不能抗拒之程度，參以證人丙○○於本院審判中亦
    稱其有反抗之可能等語（參見本院94年5 月25日審判筆錄）
    ，益徵被告於事實欄一、(一)之行為，尚未使店員丙○○達於
    不能抗拒之程度。至證人丙○○雖於偵查中證稱：當時係伊
    開啟收銀機，乙○○自行將3,000 元、易付卡25張、電話卡
    17張取走，乙○○所持刀械與伊之距離約30公分，伊不敢反
    抗云云（參見臺灣高雄地方法院檢察署92年度偵字第19118
    號案卷第8 頁），惟核與其於警詢中證述：伊開啟收銀機，
    並拿取3,000 元、易付卡25張及電信卡17張交予歹徒，歹徒
    當時右手持執刀果刀距離約80公分，指向伊，要求伊交出財
    物，中間尚隔有收銀檯等語（參見警卷第(二)第3 頁、第4 頁
    ），顯有不符，且證人丙○○本院審判中亦結證：伊於警詢
    時所為之記憶較為準確，伊尚有反抗之可能，惟因店內規定
    ，應依照歹徒之意思，故伊不可能反抗等語（參見本院94年
    5 月25日審判筆錄），足見證人丙○○前揭於偵查中之證言
    ，與事實有間，不足採信，自不足據為不利被告犯罪事實之
    認定，併此敘明。綜上所陳，本件事證已臻明確，被告犯行
    洵堪認定。
三、按刑法上強盜罪與恐嚇取財罪之區別，係以被告對被害人施
    用威嚇之程度為準，如其程度足以壓抑被害人之意思自由，
    致使不能抗拒而為財物之交付者，為強盜罪，反之，如其程
    度尚不足以壓抑被害人之意思自由，被害人並非不能抗拒，
    或未達於不能抗拒之程度，其交付財物與否，儘有自由斟酌
    之餘地者，僅應成立恐嚇取財罪。再刑法第346 條第1 項之
    恐嚇取財罪，其所謂恐嚇，指凡一切言語、舉動足以使人生
    畏怖心者均屬之，而該言語或舉動是否足以使他人生畏怖心
    ，應依社會一般觀念衡量之，如行為人之言語、舉動，依社
    會一般觀念，均認係惡害之通知，而足以使人生畏怖心時，
    縱被害人心理狀態特別，不因而畏怖，仍不能不認為行為人
    已著手實行恐嚇取財犯行，自應成立該罪之未遂犯（最高法
    院84年度臺上字第6029號判決、84年度臺上字第813 號判決
    參照）。本件被告於事實欄一、(一)所載之時、地，以上揭方
    式，恐嚇被害人丙○○，而未使被害人丙○○達於不能抗拒
    之程度，核其所為，係犯刑法第346 條第1 項之恐嚇取財既
    遂罪；又被告於事實欄一、(二)所載之時、地，以前開方式，
    著手依社會一般觀念，足以使人生畏怖心之行為，惟因被害
    人丁○○心理狀態特別，不因而畏怖，而未得逞，核其所為
    ，係犯刑法第346 條第3 項、第1 項之恐嚇取財未遂罪。至
    臺灣高雄地方法院檢察署93年度偵字第19118 號移送併案意
    旨書記載被告於事實欄一、(一)所為，係犯刑法第330 條之加
    重強盜罪，尚有未洽，惟業經公訴檢察官於本院審判中更正
    （參見本院94年5 月25日審判筆錄），併此敘明。被告於事
    實欄一、(二)所載之犯行，雖已著手恐嚇取財行為之實施，惟
    因被害人丁○○心理狀態特別，不因而畏怖，而未交付財物
    ，其犯罪應屬未遂。被告先後恐嚇取財既遂、恐嚇取財未遂
    之犯行，時間緊接，犯罪構成要件相同，顯係基於概括犯意
    反覆為之，應依連續犯之規定論以恐嚇取財既遂一罪，並依
    法加重其刑。公訴人雖僅就事實欄一、(二)所載之犯行提起公
    訴，然檢察官就犯罪事實一部起訴者，其效力及於全部，刑
    事訴訟法第267 條定有明文。本件被告於事實欄一、(一)所載
    之犯行，核與前揭業經本院論罪科刑之事實欄一、(二)所載之
    犯行部分，有連續犯之關係，已如前述，本院自應併予審究
    ，併此敘明。至起訴書雖記載被告係於93年9 月3 日晚上7
    時35分許，與真實姓名年籍不詳綽號「陳美娟」之人共犯事
    實欄一、(二)所載之恐嚇取財犯行，惟公訴檢察官於本院準備
    程序及審判中業將犯罪事實更正為如事實欄一、(二)所載（參
    見本院93年10月22日準備程序筆錄、93年10月22日、94年5
    月25日審判筆錄），本院自應依更正後之犯罪事實進行審理
    ，併此敘明。爰審酌被告正值青年，不思依循正軌賺取財物
    ，竟欲以恐嚇之手段使人交付財物，行為實有不當，惟念其
    恐嚇所得財物之價值不高，且犯罪後坦承犯行，態度良好等
    一切情狀，爰量處如主文所示之刑，以資懲儆。
據上論斷，依刑事訴訟法第273 條之1 第1 項、第284 條之1 、
第299 條第1 項前段，刑法第56條、第346 條第第1 項，罰金罰
鍰提高標準條例第1 條前段，判決如主文。
本案經檢察官甲○○到庭執行職務。
中　　華　　民　　國　　94　　年　　6 　　月　　8 　　日
                  刑事第十二庭  法　官  伍逸康
右正本證明與原本無異。
如不服本判決，應於判決送達後10日內，向本院提出上訴狀。
（須附繕本）
中　　華　　民　　國　　94　　年　　6 　　月　　15　　日
                                書記官  蘇  豫
附錄本案論罪科刑法條全文：
中華民國刑法第346條
意圖為自己或第三人不法之所有，以恐嚇使人將本人或第三人之
物交付者，處6 月以上5 年以下有期徒刑，得併科1,000 元以下
罰金。
以前項方法得財產上不法之利益，或使第三人得之者，亦同。
前二項之未遂犯罰之。
